【裁判字號】    90,上訴,1397
【裁判日期】    900918
【裁判案由】    誣告
【裁判全文】
臺灣高等法院臺中分院刑事判決                九十年度上訴字第一三九七號
    上  訴  人
    即  被  告  丙○○
右上訴人因誣告案件，不服臺灣彰化地方法院九十年度訴字第一九號中華民國九十年
六月二十日第一審判決（起訴案號：臺灣彰化地方法院檢察署八十九年度偵字第七七
一一號），提起上訴，本院判決如左：
      主  文
上訴駁回。
丙○○緩刑貳年。
      事  實
一、丙○○以經營汽車租賃為業，並將其營業所用之四部汽車（二部中型巴士、二部
    自小客車）典當於台北市○○區○○路三段一二九號一樓「市盈當鋪」（負責人
    ：陳麗華，為丁○○之姐）以借貸資金新台幣（下同）一百餘萬元，但該四部汽
    車經「市盈當鋪」同意仍交由丙○○占有以供營業使用；嗣自民國（下同）八十
    九年二、三月間起，丙○○因財務困難，無法清償借款本金、支付利息，但丁○○念及朋友情誼，並未極力催討、索還典當車，仍由丙○○繼續占有使用。迄至
    八十九年七月二十四日，丁○○風聞丙○○已將四部典當車私下處分轉售，為維
    護借款債權之擔保並欲求證事實，於同年月二十五日下午六時許電邀丙○○前來
    「市盈當鋪」，當晚十一時左右，丁○○明瞭丙○○之財務狀況大概，益加懷疑
    風聞屬實，即要求丙○○立刻帶同找到四部典當車取回質押。經陸續在台北縣汐
    止市找到二部中型巴士取回後，丙○○即百般推托另二部自小客車下落，且明知
    所有位於雲林縣虎尾鎮舊宅早已出售、搬遷，並未將該另二部自小客車置放在該
    處，竟向丁○○誆稱其中一部車牌號碼ＳＱ－七七四三號賓士牌Ｓ三二０型自小
    客車刻正停放在雲林縣虎尾鎮老家，夜色已深，明日天亮再去處理等情，丁○○
    仍不放心且不為所動，要求丙○○帶同連夜前往，並邀友人甲○○、戊○○一同
    前去，四人即於翌（二十六）日凌晨零時三十分許，由甲○○駕駛自用小客車、
    丙○○乘坐於右前座、丁○○與戊○○乘坐於後座自台北市○○○○○道一號高
    速公路由北往南方向前往朝雲林縣。車行至彰化縣溪湖交流道前，丙○○恐事跡
    敗露，為掩飾單純財務糾紛之事實真相，竟萌生誣告丁○○、甲○○、戊○○三
    人妨害自由之故意，先向甲○○誆稱其腹痛、急需上廁所等語，甲○○不知有詐
    ，趕緊自溪湖交流道駛下高速公路，於凌晨二時五十分許至位於彰化縣溪湖鎮○○路○段一一二號「信興加油站」，由丙○○獨自一人下車前去廁所，丙○○即
    假藉上廁所之機會逃逸，丁○○、甲○○、戊○○三人在車上等候十餘分鐘仍不
    見丙○○出現，始才發現丙○○早已不知去向。丙○○旋於凌晨四時左右，基於
    使丁○○等三人受刑事處分之誣告犯意，向彰化縣警察局溪湖分局溪湖派出所值
    勤警員誣指捏稱：「因我遭人挾持，限制我的自由：：：於八十九年七月二十五
    日二十三時三十分在台北市○○區○○路三段與文德路口的市盈當鋪：：：我是
    遭該市盈當鋪的老板丁○○夥同另二名我不認識的青少年一同挾持我，我要上廁
    所他們就派人在旁監視，連打電話也要經他們同意，一點自由也沒有，完全由他
    們所控制中：：：因為我跟丁○○有債務上的問題，所以他才夥同他的朋友挾持
    我，要挾持我至雲林縣虎尾鎮取我的車子：：：因我有向丁○○金錢上的借貸，
    尚未完全償還完畢，導致丁○○不高興，要我以車子做為抵押，所以才挾持我要
    我南下取車：：：因我在高速公路對方的車上向丁○○表示我尿急要上廁所，所
    以才下溪湖交流道到該加油站讓我上廁所，我就利用上廁所時段逃跑脫困」等情
    。嗣又於同年月二十七日下午四時左右，主動前去台北市政府警察局內湖分局內
    湖派出所表明撤回對丁○○妨害自由之告訴、表明是自己想太多了等情而自白犯
    罪。
二、案經台北市政府警察局內湖分局報請臺灣彰化地方法院檢察署檢察官偵查起訴。
      理  由
一、訊據上訴人即被告丙○○對於右揭向警方報案並聲稱遭受挾持之事實，坦承不諱
    。惟矢口否認有何誣告犯意，辯稱：因當日夜色已深，被害人方面有三人，伊僅
    一人，且告訴人之友人語出兇惡，復不讓伊打電話、上廁所都受到監視，致伊產
    生不安全感及受挾持之誤認，才向警局報案云云。
二、但查，被告丙○○前揭誣告犯行，業據被害人丁○○、甲○○、戊○○迭於警訊
    時、偵查中指述甚詳，被害人丁○○更於原審指陳：當日與被告找尋車輛，其間
    伊尚委請友人前來，是準備在找到車子後幫忙開回車輛，南下雲林縣繼續找車，
    ，伊隨行之友人亦是要同去幫忙把車子開回，此被告均知之甚詳，應不致僅因被
    害人方面人數較多，即誤為受挾持，且伊等無不讓被告打電話或監視被告上廁所
    之情形等語。而被告坦承被害人丁○○、甲○○、戊○○始終無強暴、脅迫之舉
    動，伊純係認知上之錯誤云云，堪信被害人等確無對被告施強暴、脅迫之行為。
    然被告卻於警局指稱：受人挾持、控制、一點自由也沒有等語，此有其報案時製
    作之警訊筆錄可稽。足見被告之報案言過其實，有使被害人等受刑事處分之犯意
    ，至為明灼。而被告與「市盈當鋪」間，確有借貸及典當之債務關係，復有泰安
    產物保險股份有限公司保險費收據一張、汽（機）車過戶登記書二張、汽（機）
    車各項異動登記書二張、本票三張、汽車買賣合約書一份、押當車輛借用切結書
    一份（均為影本）等在卷佐證。被告意圖他人受刑事處分，向該管公員誣告，事
    證已臻明確，其犯行洵堪認定。
三、核被告丙○○所為，係犯刑法第一百六十九條第一項之誣告罪。被告係以一行為
    同時誣告三人，而侵害三法益，觸犯數同一之罪名，為想像競合犯，應從一重處
    斷。惟被告犯後又於八十九年七月二十七十六時至台北市政府警察局內湖分局內
    湖派出所自白犯行，有該警訊筆錄附卷足憑，應依刑法第一百七十二條規定，減
    輕其刑。原審以被告犯行明確，而適用刑法上開法條及第五十五條之規定，審酌
    被告之前科素行、犯罪之動機、目的、手段、所生之危害及犯罪後之態度等一切
    情狀，判處有期徒刑參月，其認事用法，核無違誤，量刑亦屬允當適中，被告上
    訴指摘原審判決不當，顯無理由，應予駁回。
四、被告丙○○未曾受有期徒刑以上刑之宣告，此有台灣高等法院被告全國前案資料
    查註紀錄表在卷可證，其為本件犯行之情節尚非重大，被告經此起訴審判，並為
    科刑之判決，應已知所警惕，而無再犯之虞，本院認所宣告之刑以暫不執行為適
    當，併予宣告緩刑貳年，以勵自新。
五、據上論斷，應依刑事訴訟法第三百六十八條，刑法第七十四條第一款，判決如主
    文。
六、本案經檢察官乙○○到庭執行職務。
中      華      民      國    九十      年      九      月     十八     日
                              臺灣高等法院臺中分院刑事第九庭
                                    審判長法  官  陳  筱  珮
                                          法  官  趙  春  碧
                                          法  官  古  金  男
右正本證明與原本無異。
如不服本判決應於收受送達後十日內向本院提出上訴書狀，其未敘述上訴之理由者並
得於提起上訴後十日內向本院補提理由書（均須按他造當事人之人數附繕本）。
                                          書記官  陳  妙  瑋
中      華      民      國    九十    年      九       月      二十    日
刑法第一百六十九條：
意圖他人受刑事或懲戒處分，向該管公務員誣告者，處七年以下有期徒刑。
意圖他人受刑事或懲戒處分，而偽造、變造證據或使用偽造變之證據者亦同。
刑法第一百七十二條：
犯第一百六十八條至第一百七十一條之罪，於所虛偽陳述或所誣告之案件，裁判或懲
戒處分確定前自白者，減輕或免除其刑。
                                                                       Ａ


司法院資訊處製作；財團法人民間司法改革基金會備份。
